最高法院刑事判決　　　　　　　　　　110年度台非字第196號
上　訴　人　最高檢察署檢察總長
被　　　告　李中琪




上列上訴人因被告違反毒品危害防制條例等罪案件，對於臺灣士
林地方法院中華民國107年5月7日第一審確定判決（106年度審訴
字第721號；起訴案號：臺灣士林地方檢察署106年度偵字第1592
5號、106年度毒偵字第1122號），認為違背法令，提起非常上訴
，本院判決如下：
    主  文
原判決關於李中琪罪刑（不含沒收銷燬）部分均撤銷。
李中琪持有第二級毒品純質淨重二十公克以上，處有期徒刑玖月
；又施用第一級毒品，處有期徒刑柒月。
    理  由
一、非常上訴理由稱：「一、按判決不適用法則或適用不當者，
    為違背法令，刑事訴訟法第378 條定有明文。又按刑法第47
    條第1 規定之累犯，係以受徒刑之執行完畢，或一部之執行
    而赦免後，5 年以內故意再犯有期徒刑以上之罪為成立要件
    。而所謂受徒刑之執行完畢，除在監獄執行期滿者外，如為
    假釋出獄，須未經撤銷假釋者，其未執行之刑，始以已執行
    論。如假釋中因故意更犯罪，受有期徒刑以上刑之宣告者，
    於判決確定後6 月以內，撤銷其假釋，假釋撤銷後，其出獄
    日數不算入刑期內，仍須執行原殘餘刑期，不能認假釋出獄
    後所餘之刑期已執行完畢，而論以累犯，有最高法院100 年
    度台非字第323號、101年度台非字第46號判決意旨參照。又
    按犯數罪而受2 以上徒刑之執行，倘符合數罪併罰並經裁定
    應執行刑者，在所裁定之執行刑尚未全部執行完畢以前，各
    罪之宣告刑均不發生執行完畢之問題。至若非屬數罪併罰，
    而係由檢察官分別簽發執行指揮書接續執行者，其所受2 以
    上徒刑本係得各別獨立執行之刑，雖依刑法第79條之1 規定
    ，合併計算假釋期間結果，最低應執行之期間得以放寬；惟
    此與累犯之規定，應分別觀察與適用，尚不能因有上揭刑法
    第79條之1 規定，即因此就累犯規定另作例外之解釋。於此
    情形，其接續執行之2 以上徒刑，應以核准開始假釋之時間
    為基準，倘於核准開始假釋時，原各得獨立執行之徒刑，其
    中之一依其執行指揮書已執行期滿者，即得認為與上開累犯
    之構成要件相符，有最高法院103年度台非字第251號刑事判
    決，可資參照。可知，若核准開始假釋時，原各得獨立執行
    之徒刑，依其執行指揮書全部皆尚未執行期滿者，則就被告
    於假釋中再犯之罪，於嗣後假釋經撤銷時，因屬有期徒刑執
    行尚未完畢之犯罪，即不得論以累犯。否則即有適用法則不
    當之違法。二、經查：本件被告⒈因施用毒品案件經臺灣士
    林地方法院以97年度訴字第661 號判決處有期徒刑7月、3月
    ，應執行有期徒刑8 月，上訴後，經臺灣高等法院（按係97
    年度上訴字第3745號）、最高法院（按係就施用第一級毒品
    部分以97年度台上字第6190號程序判決）判決駁回上訴確定
    （執行指揮書起迄日期100年8月18日起至101年4月17日）；
    ⒉復因施用毒品案件經臺灣板橋地方法院（現更名為臺灣新
    北地方法院，以下同）以97年度訴字第3316號判決處有期徒
    刑7月、3月，應執行有期徒刑8 月確定，上開⒈、⒉案件，
    復經臺灣板橋地方法院以100 年度聲字第4416號裁定定其應
    執行刑為有期徒刑1年3月確定（下稱第一執行案，執行指揮
    書起迄日為100年8月18日至101年7月27日）；⒊另因販賣毒
    品案件，經臺灣臺北地方法院100年度訴緝字第120號判決處
    有期徒刑1 年10月確定，（此部分）並與上開⒈、⒉案件，
    經臺灣臺北地方法院（於101年3 月28日）以101年度聲字第
    631號裁定定其應執行刑為有期徒刑3年確定，並於103年2月
    18日換發指揮書，註銷上開第一執行案件之指揮書，並以臺
    灣士林地方法院檢察署（更名為臺灣士林地方檢察署） 101
    年度戒執更丁字第5號指揮書執行，執行指揮書起迄日為100
    年8 月18日至104年1月17日（下稱甲執行案）。⒋另因施用
    毒品案件，經臺灣臺北地方法院100年度審訴字第126號判決
    處有期徒刑8月、4月，應執行有期徒刑10月確定；⒌又因施
    用毒品案件、偽造文書等案件，經臺灣士林地方法院100 年
    度審訴字第647號判決處有期徒刑8月、4月、4月，應執行有
    期徒刑1年確定，上開4～5案件，經臺灣士林地方法院101年
    度聲字第217 號裁定定其應執行刑1年8月確定（下稱第二執
    行案，指揮書起迄日103 年4月27日至104年12月26日）；⒍
    另因偽造文書案件，經臺灣士林地方法院101 年度簡上字第
    51號判決處有期徒刑3 月確定；⒎又因施用毒品案件，經臺
    灣士林地方法院102年度審訴字第78號判決處有期徒刑7月、
    4 月，經臺灣高等法院判決駁回上訴確定。前開4、5、7、8
    經臺灣高等法院102年度聲字第3479號裁定定其應執行刑為2
    年5 月，臺灣士林地方檢察署於103年2月18日換發指揮書，
    註銷上開第二執行案件之指揮書，改以102 年度執更丁字第
    903號指揮書執行，執行指揮書起迄日為104年1月18日至105
    年9 月25日（下稱乙執行案），並於103年7月22日縮刑假釋
    併付保護管束出監，嗣因乙執行案與6 案件經臺灣高等法院
    104年12月10日以104年度聲字第3932號裁定定其應執行刑為
    2年7月，再由臺灣士林地方檢察署核發105 年度執更丁字第
    35號指揮書（執行指揮書起迄日104年1月18日至105年11月2
    日）函請法務部矯正署桃園女子監獄重核假釋。嗣因被告於
    假釋中105 年4月19日、7月5日、7月28日採尿往前回溯96小
    時內某時施用第二級毒品，經臺灣士林地方法院106 年度易
    字第109號判決處有期徒刑6月、6月、6月，應執行有期徒刑
    1年2月，並經臺灣高等法院106 年度上易字第1399號判決駁
    回上訴，於106年7月6日確定，經法務部於106年10月30日依
    刑法第78條第1 項規定撤銷假釋，應執行殘刑有期徒刑2年2
    月13日，是以本件核准假釋出監日為103年7月22日，可知原
    各得獨立執行之甲案及乙案有期徒刑，依其原執行指揮書於
    被告假釋開始時，皆無一案執行期滿，且亦因被告於假釋中
    再犯施用毒品罪案經判處有期徒刑確定，致被告之假釋業經
    法務部於106 年10月30日依法撤銷，尚應執行殘刑2年2月13
    日，執畢日期為109年6月8日，此有臺灣士林地方檢察署101
    年度戒執更丁字第5 號、102年度執更丁字第903號指揮書、
    被告執行案件資料表等資料在卷足稽。既本案犯罪時，甲案
    及乙案之有期徒刑，皆尚未執行完畢，本件原判決就被告於
    106 年4月9日至106年4月24日持有第二級毒品純質淨重20公
    克之犯行；於106年4月23日19時至20時許所犯施用第一級毒
    品之犯行，皆論以累犯，顯有適用法則不當之違法。三、案
    經確定且對被告不利，爰依刑事訴訟法第441條、第443條提
    起非常上訴，以資救濟糾正。」等語。
二、本院按：
㈠、判決不適用法則或適用不當者，為違背法令，刑事訴訟法第
    378條定有明文。又刑法第47條第1項規定：受徒刑之執行完
    畢，或一部之執行而赦免後，5 年以內故意再犯有期徒刑以
    上之罪者，為累犯。所謂執行完畢，其在監獄執行期滿者，
    固不待言；如係經假釋出監者，依刑法第79條第1 項前段之
    規定，須在所餘刑期內未經撤銷假釋者，其未執行之刑，始
    得以已執行論。而就數罪併罰之案件，有二以上之裁判，若
    數罪之刑均尚未執行或執行未完畢，經另行裁定定其應執行
    之刑，倘裁定前無部分犯罪之刑已執行完畢之情形，刑法第
    47條第1 項所謂「執行完畢」，仍應認於該裁定所定應執行
    刑執行完畢之時，各罪所處之刑始均為執行完畢。如所犯數
    罪經法院以裁判合併定其應執行刑，於執行尚未完全完畢前
    獲准假釋出監，而於假釋中因故意更犯罪而受有期徒刑以上
    刑之宣告，祇得為撤銷假釋之原因，另執行殘刑，尚不得依
    上開累犯之規定論以累犯。
㈡、經查：
  ⒈被告李中琪所犯如非常上訴理由欄（下稱理由欄）二所載共
    計13罪刑，其中理由欄二之⒈由檢察官指揮執行，自民國10
    0年8月18日入監執行，於101年4月17日執行完畢；理由欄二
    之⒈及⒉嗣由臺灣新北地方法院於100年10月13日以100年度
    聲字第4416號裁定應執行有期徒刑1年3月確定（執行指揮書
    起迄日期100年8月18日起至101年7月27日）；又理由欄二之
    ⒈至⒊共計5 罪刑，復經臺灣臺北地方法院於101年3月28日
    以101年度聲字第631號裁定應執行有期徒刑3 年，於101年4
    月10日確定（臺灣士林地方檢察署101年戒執更字第5號執行
    〈100年9月20日起至101年6月10日止執行觀察勒戒暨強制戒
    治計8 月22日，應順延〉，指揮書起迄日期：100年8月18日
    起至104年1月17日，下稱A案）。
  ⒉理由欄二之⒋、⒌、⒎共計7罪刑，經臺灣高等法院於102年
    10月29日以102年度聲字第3479號裁定應執行刑有期徒刑2年
    5月，於102年11月6日確定（臺灣士林地方檢察署102年執更
    字第903號，執行指揮書起迄日期104年1 月18日起至105年9
    月25日止，下稱B案），接續A案執行。
  ⒊惟被告於執行A案期間103年7 月22日經假釋付保護管束出監
    。嗣B案與理由欄二之⒍所處罪刑，經臺灣高等法院於104年
    12月10日以104年度聲字第3932號裁定應執行刑有期徒刑2年
    7月，於104年12月23日確定（執行指揮書起迄日期：104年1
    月18日起至105年11月2日止，下稱C案）。B案執行指揮書經
    註銷，由臺灣士林地方檢察署換發105 年度執更丁字第35號
    指揮書，並函請法務部矯正署桃園女子監獄就C 案重核假釋
    期滿日為「105年10月5日」。
  ⒋依卷附臺灣高等法院被告（李中琪）前案紀錄表，可見被告
    於100年8月18日入監執行理由欄⒈案件後，理由欄二之⒈案
    件先後與理由欄二之⒉及⒊之案件定應執行有期徒刑3年以A
    案執行後，於103年7月22日核准假釋時，A 案尚未執行完畢
    ，原應接續執行之C 案則尚未開始執行。惟因被告於假釋期
    間之105 年4月19日、7月5日、7月28日故意犯施用毒品等罪
    遭查獲，經臺灣士林地方法院於106年5 月12日以106年度易
    字第109號判處有期徒刑6月（3 罪），應執行有期徒刑1年2
    月，並經臺灣高等法院於106年6 月30日以106年度上易字第
    1399號駁回上訴確定。法務部以被告於假釋中因故意犯罪，
    受有期徒刑以上刑之宣告，於判決確定後6個月內之106年10
    月30日，依刑法第78條第1 項規定撤銷該假釋，由檢察官指
    揮執行，自107年3月28日至109年6月8日執行A、C 案所餘殘
    刑2年2月13日，有卷附臺灣高等法院被告前案紀錄表可按。
  ⒌原確定判決認定被告於106 年4月9日起至同年月24日犯持有
    第二級毒品純質淨重20公克以上，以及於106年4月23日19時
    至20時許施用第一級毒品罪時，因上開A案尚未執行完畢，C
    案則未開始執行，自均不構成累犯。原確定判決疏未審酌上
    情，就被告所犯持有第二級毒品純質淨重20公克以上及施用
    第一級毒品罪，均論以累犯並加重其刑，宣處有期徒刑10月
    、8 月，有適用法則不當之違背法令。案經確定，且不利於
    被告，非常上訴意旨執以指摘，為有理由。爰由本院將原確
    定判決關於被告持有第二級毒品純質淨重20公克以上及施用
    第一級毒品之罪刑部分均撤銷，另行判決如主文第2 項所示
    ，以資糾正、救濟。至原確定判決關於沒收之宣告部分，依
    沒收新制，沒收具有獨立性之法律效果，已非從刑，且非常
    上訴意旨亦未指摘原確定判決關於宣告沒收部分有何違法，
    自不在本院審判範圍，又被告尚有其他案件待定應執行刑，
    為免勞費，本件不酌定其應執行刑，附此敘明。
據上論結，應依刑事訴訟法第447 條第1項第1款，毒品危害防制
條例第10條第1項、第11條第4項，刑法第11條前段，判決如主文
。
中    華    民    國    110    年     9     月    2   日
                  刑事第七庭審判長法  官  李  錦  樑  
                                  法  官  吳  淑  惠  
                                  法  官  邱  忠  義  
                                  法  官  錢  建  榮  
                                  法  官  林  孟  宜  
本件正本證明與原本無異
                                  書記官
中    華    民    國   110    年    9     月    23    日
附錄本件論罪科刑法條：
毒品危害防制條例第10條
施用第一級毒品者，處六月以上五年以下有期徒刑。
施用第二級毒品者，處三年以下有期徒刑。
毒品危害防制條例第11條
持有第一級毒品者，處三年以下有期徒刑、拘役或新臺幣三十萬
元以下罰金。
持有第二級毒品者，處二年以下有期徒刑、拘役或新臺幣二十萬
元以下罰金。
持有第一級毒品純質淨重十公克以上者，處一年以上七年以下有
期徒刑，得併科新臺幣一百萬元以下罰金。
持有第二級毒品純質淨重二十公克以上者，處六月以上五年以下
有期徒刑，得併科新臺幣七十萬元以下罰金。
持有第三級毒品純質淨重五公克以上者，處二年以下有期徒刑，
得併科新臺幣二十萬元以下罰金。
持有第四級毒品純質淨重五公克以上者，處一年以下有期徒刑，
得併科新臺幣十萬元以下罰金。
持有專供製造或施用第一級、第二級毒品之器具者，處一年以下
有期徒刑、拘役或新臺幣十萬元以下罰金。